【裁判字號】    90,上易,918
【裁判日期】    900620
【裁判案由】    詐欺
【裁判全文】
臺灣高等法院高雄分院刑事判決                      九十年度上易字第九一八號
    上  訴  人  臺灣高雄地方法院檢察署檢察官
    被      告  丙○○
右上訴人因被告詐欺案件，不服臺灣高雄地方法院八十九年度易字第四六四四號中華
民國九十年四月四日第一審判決（起訴案號：臺灣高雄地方法院檢察署八十九年度偵
字第三四一四號），提起上訴，本院判決如左：
      主  文
上訴駁回。
      理      由
一、公訴意旨略以：被告丙○○係高雄市○○○路二五八號「妳愛他美容美體機構」
    負責人，明知已無支付能力，竟基於意圖為自己不法所有之概括犯意，於民國八
    十八年四月間，委由告訴人乙○○代為刊登台灣新聞報分類廣告，費用共計新台
    幣（下同）二萬一千五百一十元，並簽發泛亞商業銀行五福分行（以下簡稱泛亞
    銀行）第二二九０四號帳號、第0000000票號、八十八年七月三十日期之
    支票一紙抵付廣告費；復於八十八年六月間，委由告訴人甲○○代為刊登自由時
    報等分類廣告，費用共計十一萬七千八百元，亦簽發前開帳號第0000000
    票號、八十八年十月十六日期之支票一紙抵付廣告費，並趁前開支票尚未到期之
    前，又委由告訴人乙○○（起訴書誤載為告訴人甲○○）代為密集刊廣告，費用
    共計三萬五千五百元，被告因而得有前開金額合計之不法利益。詎前開支票屆期
    提示均遭退票，而欠款部分屢經催討被告亦拒未付款，因認被告涉有刑法第三百
    三十九條第二項（起訴書引用同條第一項條文，應係誤載）之詐欺得利罪嫌。
二、按犯罪事實應依證據認定之，無證據不得推定其犯罪事實；又不能證明被告犯罪
    者，應諭知無罪之判決，刑事訴訟法第一百五十四條、第三百零一條第一項分別
    定有明文。又按刑法第三百三十九條詐欺罪之成立，以意圖為自己或第三人不法
    所有，以詐術使人將本人或第三人之物交付或行為人因而得財產上之不法利益為
    要件，如行為人並未施用詐術，或其所用方法不能認係詐術，亦不致使人陷於錯
    誤，即均與該條之構成要件有間，最高法院四十六年度臺上字第二六０號判例意
    旨可資參照。再按刑法上詐欺罪之立法意旨，係禁止於經濟行為中使用詐騙之方
    法得利為其規範目的，於民事債務當事人間，若有未依債務本旨履行給付之情形
    ，依一般社會經驗而言，原因非一，其或因不可歸責之事由致無法給付、或因合
    法得對抗他造主張抗辯而拒絕給付，非必出於自始無意給付之詐欺犯罪一端，經
    濟行為本身原寓有不同程度之不確定性或交易風險，於當事人之一方有未依約履
    行之客觀情形時，除有構成詐欺罪之具體情事外，尚不得遽認即應成立詐欺罪。
三、公訴人認被告涉有前揭詐欺罪嫌，係以告訴人乙○○、甲○○之指訴，及卷附支
    票、退票理由單、刊登廣告收據為據。訊據被告固供承有持前開二紙支票而委託
    告訴人甲○○、乙○○代為刊登廣告，而支票跳票後迄今尚未清償之事實，然否
    認有何詐欺犯行，辯稱「伊與告訴人二人往來廣告生意多年，之前委託告訴人刊
    登廣告之費用都有給付，後因公司經營不善而登廣告盤讓美容店，因向親友借貸
    而負債一千多萬元，且刊登廣告後仍未能盤讓出去，致未付清廣告費用，伊並無
    詐欺故意」等語。經查：
  (一)被告於八十八年四月與同年六月間，分別交付前開二紙發票人為泛亞銀行之支票
    予告訴人甲○○、乙○○一節，固據告訴人甲○○、乙○○於偵查中指訴在卷（
    見偵卷第二頁、第十四頁反面），並提出前開支票及退票理由單各二紙為證（見
    偵卷第五、六頁），惟經原審向高雄市票據交換所調閱被告之退票紀錄以觀，被
    告於泛亞銀行之前開支票帳戶，係於八十八年七月十四日有一次退票註銷之紀錄
    ，而於同年七月三十日始成為拒絕往來戶等情，有其退票紀錄明細表一份在卷可
    稽（見原審卷第七頁），足證被告於八十八年四月、六月間持前開二紙支票交付
    告訴人以為廣告費用時，前開支票存款帳戶尚無任何退票或拒絕往來之紀錄，是
    被告於交付前開二紙支票時，尚無從證明被告於當時主觀上係明知無支付票款之
    能力。
  (二)告訴人乙○○於偵查中指稱「被告係甲○○介紹過來之客戶」（見偵卷第二四頁
    ）、於原審中亦稱「約從八十七年底開始受託替被告刊廣告，起訴書所寫的二萬
    一千五百十元，是各次費用的總合，被告付款方式是一次開好幾張支票，之前有
    按期兌現。至於被告欠我的金額，除了二萬一千五百十元，還要加上三萬五千五
    百元（即於八十八年七月間受託為被告刊登廣告之費用，收據影本共三紙附於偵
    查卷第七頁，起訴書誤寫為被告委由甲○○刊登廣告），上述收據上有寫廣告類
    別是「丁讓」，一般我們做丁讓廣告都是要先收錢，以避免日後收不到錢，但因
    之前與被告合作過幾次，他付款都正常，所以就通融他事後再付錢等語（見原審
    卷第二六頁）；另告訴人甲○○於偵查中指陳「與被告往來約二年，往來金額在
    二、三百萬元，之前廣告費均有給付，後面這一筆未給付」（見偵卷第二四頁反
    面）、於原審中亦稱「被告之前從八十七年六月間開始委託我登廣告，以支票付
    款都有按期兌現，後來是因被告尚欠十一萬七千八百元未付，我寄存證信函給被
    告，他未回覆，所以才提出本件告訴等語（見原審卷第二二、二六頁），依上開
    告訴人所陳情節，被告於委託告訴人刊登廣告時，並未施用任何詐術，而告訴人
    乙○○、甲○○亦係基於先前雙方委託刊登廣告，付款均正常之交易信賴關係，
    而續受被告委託刊登廣告，並無因被告有何施用詐術致陷於錯誤始同意刊登廣告
    之事實甚明。
  (三)綜上所述，被告雖各有積欠告訴人乙○○、甲○○前揭廣告費用等情，然此核屬
    民事債務不履行糾葛，尚難遽以刑事上之詐欺罪相繩。公訴人起訴所據各情，亦
    無從憑以認定被告有符合刑法上詐欺罪構成要件之事實，此外復查無其他積極證
    據足資證明被告有何詐欺犯行，揆諸前揭說明，被告被訴詐欺罪責自難成立。
四、原審以不能証明被告詐欺犯罪，依法諭知無罪，核無不合。上訴意旨略以「被告
    何時負債？負債金額是否確實有一千多萬元？而被告委由告訴人刊登廣告時，已
    否債台高築？是否於債台高築後仍委登廣告？況被告佯稱願與告訴人和解，嗣又
    不理，顯無清償之意，原審未予察明，遽為被告有利之認定，判決被告無罪，難
    認妥適」等語，然查被告確係為盤讓所經營之美容店而委由告訴人乙○○密集刊
    登廣告一節，已據告訴人乙○○於原審陳明在卷（如前所述），卷附之廣告收據
    業已載明「廣告類別、丁讓」之情，而被告原係「妳愛他美容美體機構」所屬之
    「妳愛他國際企業有限公司」出資最大股東兼總經理之事實，亦有該公司公司章
    程及被告名片各一紙在卷可稽（見本院卷第三四、三五頁），是被告所辯「其因
    公司經營不善而登廣告盤讓美容店，因向親友借貸而負債一千多萬元，且刊登廣
    告後仍未能盤讓出去，致未付清廣告費用」等語堪予採信，至於前開支票交付告
    訴人之時，尚難證明被告有何不法之詐欺意圖，而告訴人亦無有何陷於錯誤而刊
    登廣告之情，已如前述，此外告訴人甲○○於原審中業已當庭陳明已與被告達成
    和解（見原審卷第二二頁），嗣於本院調查中被告亦與告訴人乙○○（由告訴人
    甲○○代理）達成和解，此有和解書一份足參（見本院卷第三三頁），是上訴意
    旨所陳各情，亦不能證明被告有為詐欺得利犯行，上訴為無理由，應予駁回。
據上論結，應依刑事訴訟法第三百六十八條，判決如主文。
本案經檢察官陳新慶到庭執行職務。
中        華        民        國      九十    年      六    月   二十   日
                              臺灣高等法院高雄分院刑事第六庭
                                  審判長法官  王憲義
                                        法官  陳啟造
                                        法官  張意聰
右正本證明與原本無異。
不得上訴。
                                      書記官  王婉蓉
中    華    民    國      九十      年       六       月    二十一      日
                                                                        Ｆ


司法院資訊處製作；財團法人民間司法改革基金會備份。
